臺灣高等法院刑事判決
109年度上訴字第1320號
上  訴  人  
即  被  告  蘇偉誠




上列上訴人因公共危險等案件，不服臺灣桃園地方法院107年度
訴字第597號，中華民國109年2月6日第一審判決（起訴案號：臺
灣桃園地方檢察署106年度偵字第7257號），提起上訴，本院判
決如下：
    主  文
原判決關於收受贓物及定應執行刑部分均撤銷。
上開撤銷部分，蘇偉誠收受贓物共二罪，均累犯，各處拘役參拾
日、肆拾日，如易科罰金，均以新臺幣壹仟元折算壹日。應執行
拘役陸拾日，如易科罰金，以新臺幣壹仟元折算壹日。
其他上訴駁回。
    犯罪事實
一、蘇偉誠於民國106年3月4 日前某日，在臺灣境內某不詳地點
    ，知悉某身分不詳之人所交付之行動電話1支（IMEI：00000
    0000000000/02，無SIM卡，係何知諺於104年3月間，在桃園
    市○○區○○路0號錢櫃KTV所遺失），應係他人遺失或失竊屬來
    路不明之贓物，竟基於收受贓物之犯意，予以收受。
二、蘇偉誠知悉身分不詳綽號「黑士」之成年男子於106年2月底
    某日，在新北市三重區重新橋下某處，所交付之車號000-00
    0號普通重型機車1輛（係楊義川所有，於106年1月11日凌晨
    5時許前某時，在臺北市○○區○○街00號前遭竊），應係他人
    失竊而屬來路不明之贓物，竟仍基於收受贓物之犯意，予以
    收受。
三、蘇偉誠於106年3月4日晚間6時25分許，騎乘上開機車行經桃
    園市桃園區長壽街與民族路口時，見警方示意攔檢盤查之際
    ，竟基於妨害公眾往來安全之犯意，騎車加速逃逸，沿途以
    蛇行、闖紅燈、逆向等危險駕駛方式，行駛在桃園市桃園區
    長壽街、武昌街、民權路、復興路、民生路、林森地下道、
    大林路、建新街、昆明路、建國路等路段，嗣於同日晚間6
    時30分許，行至桃園市桃園區建國路123巷口時，遂與該處
    由林繼仁（未受傷）所駕駛之車號0000-00 號自用小客車發
    生碰撞，而致生公眾往來危險，並旋為警方逮捕查獲。
四、案經桃園市政府警察局桃園分局（下稱桃園分局）報告臺灣
    桃園地方檢察署檢察官偵查起訴。
    理  由
一、關於證據能力部分：
  ㈠關於上訴人即被告蘇偉誠不同意證人吳壽相於警詢及於原審
    審理時之證言有證據能力乙節（見本院卷第190頁），就吳
    壽相之警詢陳述部分，係屬被告以外之人於審判外之言詞陳
    述，因查無例外得做為證據之情形，依刑事訴訟法第159條
    第1項規定，應予排除。而就吳壽相於原審接受交互詰問所
    為之證言部分，係原審依證人調查證據之方法所取得之證據
    ，乃屬依法律規定程序取得之證據，有證據能力，被告不同
    意做為證據，為無理由。
　㈡除上述說明以外，本判決所引用之證據資料，無論供述證據
    或非供述證據，檢察官及被告均同意有證據能力（見本院卷
    第188、189頁），且本院審酌該等供述證據作成時之情況，
    認為適當，非供述證據，亦查無非法取得而應予排除之情形
    ，自均得作為證據。
二、認定犯罪事實所憑之證據及理由：
  ㈠就犯罪事實一部分：
  ⒈訊之被告固承認持有系爭手機，然否認收受贓物犯行，辯稱
    ：手機是我在106年3月以新台幣（下同）數十元向從事資源
    回收工作之吳壽相買來的，當時該手機外表污損無法開機，
    經我更換電池、擦拭整理後始能開機使用，我不知道該手機
    是贓物云云。
  ⒉經查，系爭手機原係何知諺於104年3月間在桃園市○○區○○路0
    號錢櫃KTV所遺失，其後由被告持有等情，已據被告承認明
    確，並有證人何知諺於警詢及原審審理時之證述（見偵卷第
    17頁及反面，107訴597號卷《下稱原審卷》第192 頁反面至第
    194 頁），及桃園分局搜索扣押筆錄、扣押目錄表、贓物領
    據及該手機照片等在卷可稽（見偵卷第21、23至25、33、34
    頁），是系爭手機顯係何知諺遺失後而經他人侵占，再輾轉
    由被告持有之贓物無疑。
　⒊被告雖以前詞置辯。然查，證人吳壽相於原審審理時證稱：
　　我沒有看過系爭手機，我是賣4支小小舊型的手機給被告，1
    支10元，沒有賣系爭手機給被告等語（見原審卷第194 頁反
    面、195頁）。則被告辯稱系爭手機是向吳壽相買來的云云
    ，難認有據。又查，證人何知諺購得之系爭手機係三星廠牌
    S4款式之智慧型手機，並為新機，其約於使用2年左右後始
    遺失，遺失時僅係無法充電而已等情，已據何知諺於原審證
    述明確（見原審卷第193至194頁）；而觀之警方查獲時所拍
    攝系爭手機之外觀，機身完整且螢幕並無破損等情，亦有該
    照片在卷可參（見偵卷第33、34頁），此與被告自承系爭手
    機經其更換電池、擦拭整理後即能開機使用乙節相符（見本
    院卷第127頁）。衡此情形，以被告具有大學肄業之智識程
    度（見偵卷第5頁），且為中壯年人，有相當之社會經驗，
    而其既供承該手機非其拾獲而來（見原審卷第201頁），則
    在其收受系爭手機之際，應能判斷該手機仍具有相當之價值
    ，並屬他人所有之物，在無合法來源之下，顯係他人出於侵
    占或竊盜等財產犯罪而來之贓物，其有此贓物之認識，自無
    從諉為不知，是其辯稱不知為贓物云云，係卸責之詞，不能
    採信。本案如上所述，因無證據證明被告係故買取得系爭手
    機，此外卷內復無事證足以證明被告有搬運、寄藏贓物等犯
    行，則對於被告之持有系爭手機，即應以贓物罪概括規定之
    收受贓物罪為認定。
  ㈡就犯罪事實二部分：
　⒈被告上訴雖否認此部分犯行，辯稱：我是向綽號「黑士」之
    人借得車號000-000之機車，該機車是從事收購報廢車輛之
    林漢城的，我不知為贓車云云。
　⒉惟查，系爭機車係證人楊義川於106年1月11日凌晨5時許前某
    時，在臺北市○○區○○街00號前遭竊乙情，已據證人楊義川於
    警詢證述明確（見偵卷第18、69至70頁），並有桃園分局搜
    索扣押筆錄、扣押目錄表、代保管條、車輛詳細資料報表、
    失車-案件基本資料詳細畫面報表、監視器錄影畫面、現場
    照片、贓物認領保管單及原審之勘驗筆錄（勘驗系爭機車遭
    竊之監視器影像）等在卷可稽（見偵卷第22至25、29、30、
    32頁反面、71、73至75頁，原審卷第225頁），則系爭機車
    屬失竊之贓物甚明。又被告持有系爭機車，卻無法提出合法
    來源證明，而系爭機車既非被告所竊（見偵卷第107至108頁
    檢察官不起訴處分書），參諸如前所述被告之智識程度、年
    紀及社會經驗等情，則其對於系爭機車具有贓物之認識無疑
    ，其既予以收受，即屬收受贓物，何況其於原審並自白此部
    分犯行（見原審卷第251頁），復有上開事證足以補強佐證
    ，可見其自白與事實相符，足堪採信，是其於本院否認犯罪
    ，核無可採。
　⒊至於系爭機車之牌照，雖於105年1月11日下午1時55分切結報
    廢，有上開車輛詳細資料報表可參（見偵卷第29頁），然對
    照證人楊義川所述其係於106年1月11日凌晨5時許發現遭竊
    乙節（見偵卷第69頁），可知系爭機車牌照之切結報廢，應
    係因機車遭竊所致，而非指該機車於遭竊之際已經報廢甚明
    。證人楊義川固另證稱系爭機車已經是20幾年的老車、無價
    值了等語（見偵卷第69頁），然從被告可駕駛該機車上路，
    有警方之舉發違反道路交通管理事件通知單2紙在卷可稽（
    見偵卷第27頁），且依警方所拍攝系爭機車之照片觀之（見
    偵卷第75頁），該機車車體完整，客觀上顯然仍屬堪用且具
    一定之價值，是楊義川此部分所證，應僅是其個人主觀上之
    想法，並不足以為有利被告之認定。
　⒋被告雖聲請傳喚林漢城及官祺等人，欲證明其無收受贓物乙
    節。然林漢城經本院傳拘無著，有本院之送達證書及司法警
    察未拘獲報告書等在卷可佐（見本院卷第213、329、333頁
    ）；另就官祺部分，被告則未提出其身分資料及住所地址（
    見本院卷第189頁），供本院查詢、傳喚，顯然均屬不能調
    查而無調查必要，爰依刑事訴訟法第163條之2第1項、第2項
    第1款規定，均併予駁回。
　㈢就犯罪事實三部分：
    此部分之犯罪事實，已據被告於偵查、原審及本院審判中自
    白明確（見偵卷第91頁反面、原審卷第251頁、本院卷第186
    、234頁），並有警員之職務報告、舉發違反道路交通管理
    事件通知單、密錄器錄影畫面照片及現場照片等在卷可稽（
    見偵卷第20、27、31至32頁），足以補強被告自白之真實性
    ，是被告有此部分犯行甚明。被告雖係為躲避警方之盤查而
    逃逸，然其在以蛇行、闖紅燈、逆向等危險駕駛方式行駛於
    道路時，既已可認識其行為將造成公眾往來之危險而仍為之
    ，自無從僅以係逃避警方追查乙節，即為有利其認定。
  ㈣基上所述，本案事證明確，被告所為如犯罪事實欄所示之2
    次收受贓物、1次妨害公眾往來安全等犯行，均可以認定，
    應依法論科。
三、論罪、科刑：
  ㈠被告行為後，刑法第185條於108年12月27日修正施行，其中
    與本案有關之第1項規定，原條文之法定刑為「處5年以下有
    期徒刑、拘役或500元以下罰金（罰金部分依刑法施行法第1
    條之1第1項、第2項前段規定，提高30倍即新臺幣1萬5千元
    以下）」， 修正後之法定刑為「處5年以下有期徒刑、拘役
    或1萬5千元以下罰金」，可見修正後之罰金刑與修正前罰金
    刑經依法提高後之數額相同，亦即此次修正係在增加法律之
    明確性，並使刑法分則各罪罰金數額趨於邏輯之一致性而已
    ，非屬法律變更，應逕行適用修正後之規定。
　㈡核被告就犯罪事實一、二所為，各係犯刑法第349條第1項之
    收受贓物罪；就犯罪事實三所為，係犯刑法第185條第1項之
    妨害公眾往來安全罪。其所為上開3罪間，犯意各別、行為
    互殊，應予分論併罰。
　㈢查，被告前因竊盜案件，經臺灣士林地方法院以104年度易字
    第475號判處有期徒刑3月，上訴後經本院以104年度上易字
    第2571號判決駁回而確定，於105年10月19日執行完畢乙節
    ，有其前案紀錄表在卷可考（見本院卷第69頁），其於徒刑
    執行完畢後5年內，故意再犯本案有期徒刑以上之3罪，依刑
    法第47條第1項規定為累犯。審酌被告在上開徒刑執行完畢
    後未滿半年，即再為本案犯罪，顯見其對刑罰之反應力薄弱
    ，且其所犯前案之竊盜罪與收受贓物罪，俱屬侵害財產法益
    之犯罪，足認其對於財產犯罪亦具有特別惡性，是對其所犯
    上開3罪，均應加重其刑。原審依此裁量後而皆加重其刑，
    核無違誤。被告上訴主張不應依累犯加重其刑云云，並無足
    採。
　㈣爰以行為人之責任為基礎，審酌被告除前開累犯前科不應再
    予量刑評價外，尚有其他偽造文書、偽造印文、竊盜、贓物
    等前案，有上開前案紀錄表可參，素行不佳；其收受贓物，
    造成財產犯罪之追緝困難，間接助長侵占、竊盜等風氣，有
    害財產安全之維護；而其以前述危險駕駛之方法行駛於道路
    ，致使人、車難以往來通行或如通行即可能發生危險，而危
    害交通安全，實有可議；並考量其於犯後僅承認部分犯行之
    態度，又所收受之手機係被害人使用過2年之舊機，如迄至
    其收受之際則約4年，而機車則屬使用已逾20年之老車，殘
    餘價值均屬有限，復經被害人等領回，對被害人等造成之損
    害不大，兼衡其犯罪之動機、目的、手段、大學肄業之智識
    程度，及擔任技術員與身罹疾病等之生活狀況，以及所生危
    害等一切情狀。原審關於科刑略以：審酌被告收受贓物之犯
    行，助長侵占或竊盜財產犯罪之猖獗，另公共危險犯行，危
    害路上人車來往之安全，其守法意識薄弱，均應予非難，又
    其否認手機部分之收受贓物、承認收受贓車及妨害公眾往來
    安全等之犯後態度，兼衡其犯罪之動機、目的、手段、智識
    程度、生活狀況、品行以及犯罪所生危害等一切情狀，而就
    收受贓物罪部分，各量處有期徒刑3月，就妨害公眾往來安
    全罪部分，量處有期徒刑6月，並均諭知如易科罰金之折算
    標準等語。其中就妨害公眾往來安全罪部分，原審所科刑度
    ，核屬責罰相當，應予維持，被告上訴就此部分要求從輕科
    刑，為無理由；惟就收受贓物部分，原審則漏未斟酌該等手
    機、機車之殘餘價值有限，被告所為對財產法益之破壞尚非
    重大等情，致所科刑度稍嫌過重，被告上訴就此等部分，要
    求從輕量刑，自屬有據，乃各量處如主文第二項所示之刑，
    並依刑法第41條第1項前段規定，諭知如易科罰金，均以1千
    元折算1日之標準；併就所科之拘役刑，審酌其犯罪類型、
    侵害法益、2罪各具獨立性關係，以及矯治必要程度暨被告
    日後更生等總體評價，爰依刑法第51條第6款定如主文第二
    項所示之應執行刑（含易科標準）。
　㈤至於被告雖因收受而持有系爭手機及機車，但因缺乏證據證
    明屬其所有，且該等物品亦已由被害人等領回，自均不得宣
    告沒收，附此敘明。
四、部分撤銷原審判決及部分駁回被告上訴之理由：　　
　　被告上訴否認收受贓物犯行，及主張不應依累犯規定加重其
    刑，以及就所犯妨害公眾往來安全罪部分，要求從輕量刑等
    節，經核如上所述，固均無理由，而應予駁回。惟其就收受
    贓物部分，求為從輕量刑乙節，如上所述，則屬有據，原審
    判決就此部分既有可議，即應予撤銷改判。
五、綜上所述，被告之上訴為部分有理由、部分無理由，爰將原
    判決之違誤部分撤銷改判如主文第二項所示，並駁回其他上
    訴無理由部分。
六、被告經合法傳喚，無正當理由不到庭，爰不待其陳述逕行判
    決。
據上論斷，應依刑事訴訟法第371條、第368條、第369條第1項前
段、第364條、第299條第1項前段，判決如主文。
本案經臺灣桃園地方檢察署檢察官王遠志起訴，臺灣高等檢察署
檢察官賴正聲到庭執行職務。　　　　
中　　華　　民　　國　　109 　年　　11　　月　　11　　日
                  刑事第二十二庭審判長法　官  洪于智
                                      法　官  汪怡君
                                      法　官  陳銘壎
以上正本證明與原本無異。
刑法第349條第1項之罪部分不得上訴。
刑法第185條第1項之罪部分如不服本判決，應於收受送達後20日
內向本院提出上訴書狀，其未敘述上訴之理由者並得於提起上訴
後20日內向本院補提理由書（均須按他造當事人之人數附繕本）
「切勿逕送上級法院」。
                                      書記官  吳思葦
中　　華　　民　　國　　109 　年　　11　　月　　11　　日
附錄：本案論罪科刑法條全文　　　　　　　　　　　　　　
中華民國刑法第349條
（普通贓物罪）
收受、搬運、寄藏、故買贓物或媒介者，處5年以下有期徒刑、
拘役或科或併科50萬元以下罰金。
因贓物變得之財物，以贓物論。
108年12月27日施行之中華民國刑法第185條
損壞或壅塞陸路、水路、橋樑或其他公眾往來之設備或以他法致
生往來之危險者，處5年以下有期徒刑、拘役或1萬5千元以下罰
金。
因而致人於死者，處無期徒刑或7年以上有期徒刑；致重傷者，
處3年以上10年以下有期徒刑。
第1項之未遂犯罰之。